臺灣高雄地方法院刑事判決　　　　　　　96年度易字第1418號
公　訴　人　臺灣高雄地方法院檢察署檢察官
被　　　告　甲○○
　　　　　　　　　　　號
上列被告因違反動產擔保交易法案件，經檢察官提起公訴（96年
度偵緝字第456 號），嗣被告於本院就被訴事實為有罪之陳述，
經本院合議庭裁定依簡式審判程序審理，判決如下：
    主  文
甲○○動產擔保交易之債務人，意圖不法之利益，將標的物出質
，致生損害於債權人，處拘役伍拾日，如易科罰金，以銀元佰
元即新臺幣玖佰元折算壹日。
    事  實
一、甲○○於民國93年11月26日以動產擔保交易附條件買賣之方
    式，向鍾慶隆所經營之萬士達機車行購買車牌號碼NC5-856
    號重型機車1 部，為動產擔保交易之債務人，雙方約定該機
    車總價金為新台幣（下同）49,320元，自93年12月25日起至
    94年11月25日止，分12期攤還本息，每月1 期，每期繳納4,
    110 元，並約定該機車之存放地點為高雄市○○○路163 號
    11樓之6 ，而於價金未完全清償前，不得任意將上開機車遷
    移或為其他處分。詎甲○○於取得上開機車後，竟意圖為自
    己不法之利益，於93年12月間某日，將上開機車出質交付予
    位於高雄市之「允成當舖」，復未曾繳交任何分期款，且屢
    經催討，均未出面處理，致鍾慶隆追索無著而受有損害。
二、案經鍾慶隆訴請臺灣高雄地方法院檢察署檢察官偵查起訴。
    理  由
一、本案被告甲○○所犯係死刑、無期徒刑、最輕本刑為3 年以
    上有期徒刑以外之罪，其就前揭被訴事實為有罪之陳述，經
    告知簡式審判程序之旨，並聽取其與公訴人之意見後，本院
    認無不得或不宜改依簡式審判程序進行之處，爰依刑事訴訟
    法第273 條之1 第1 項規定，裁定本件進行簡式審判程序，
    合先敘明。
二、上揭事實，業據被告於院審理中均坦承不諱，並有附條件買
    賣契約書、存證信函、查訪紀錄表各乙份及照片4 幀附卷足
    資佐證。從而，被告上開自白與事實相符，自可採為認定事
    實之證據。是本案事證明確，被告違反動產擔保交易法不法
    出質標的物之犯行，洵堪認定，應依法論罪科刑。
三、論罪與科刑：
  (一)本案相關法律之比較適用：按行為後法律有變更者，適用行
    為時之法律；但行為後之法律有利於行為人者，適用最有利
    於行為人之法律，刑法第2 條第1 項定有明文。查於被告前
    開行為後，刑法第33 條 及第41條業經總統於94年2 月2 日
    修正公布，並依刑法施行法第10條之1 規定自95年7 月1 日
    施行。職是，本件自應就被告行為前、後相關法律有修正者
    ，依前揭規定加以比較以資適用。茲說明如下：
  1.動產擔保交易法第38條債務人不法出質標的物罪，原規定法
    定刑為「3 年以下有期徒刑、拘役或科或併科6,00 0元以下
    罰金」，且依修正前刑法第33條第5 款及罰金罰鍰提高標準
    條例第1 條前段，規定罰金數額應為10元以上；然修正後刑
    法第33條第5 款提高罰金數額為新臺幣1,000 元以上，並以
    百元計算之。是以該罪修正後關於有期徒刑、拘役等自由刑
    雖未加以變更，惟就罰金數額下限則予以提高，故修正後之
    法律效果對行為人而言較屬不利，準此，應以修正前之規定
    對於被告較為有利。爰依刑法第2 條第1項 前段之規定，適
    用行為時即修正前之舊法。
  2.修正前刑法第41條第1 項前段原規定：「犯最重本刑為5 年
    以下有期徒刑以下之刑之罪，而受6 個月以下有期徒刑或拘
    役之宣告，因身體、教育、職業、家庭之關係或其他正當事
    由，執行顯有困難者，得以1 元以上3 元以下折算一日，易
    科罰金。」，且被告行為時之易科罰金折算標準，依修正前
    罰金罰鍰提高標準條例第2 條前段（現已刪除）之規定，本
    係就其原定數額提高為100 倍折算1 日，故被告行為時之易
    科罰金折算標準乃以銀元300 元折算1 日，經折算後應以新
    臺幣900 元折算為1 日。惟修正後刑法第41條第1 項前段則
    改以：「犯最重本刑為5 年以下有期徒刑以下之刑之罪，而
    受6 個月以下有期徒刑或拘役之宣告者，得以新臺幣1,000
    元、2,000 元或3,000 元折算一日，易科罰金。」，乃就易
    科罰金之折算標準予以提高。從而，比較修正前、後所定之
    易科罰金折算標準，當以修正前之規定較有利於被告。爰亦
    依刑法第2 條第1 項前段之規定，併適用行為時即修正前之
    舊法。
  (二)核被告所為，係違反動產擔保交易法第38條之債務人不法出
    質標的物罪。爰審酌被告以附條件買賣方式購買機車，竟未
    繳納任何分期款即將前開機車典當予當鋪，致告訴人追索無
    著而不得不利用司法程序迫使被告出面解決，造成告訴人利
    益損失及成本增加，且被告迄今未能與告訴人達成和解賠償
    ，本應重懲，惟慮及本件機車價金僅約5 萬元，且被告犯後
    坦承犯行，堪認尚有悔意，另其未有何前科，素行良好，有
    臺灣高等法院被告前案紀錄表1 份等一切情狀，量處如主文
    所示之刑，並依修正前刑法第41條第1 項前段規定諭知易科
    罰金之折算標準，以資懲戒。
據上論斷，應依刑事訴訟法第273 條之1 第1 項、第299 條第1
項前段，動產擔保交易法第38條，刑法第2 條第1 項前段、第11
條前段、修正前刑法第41條第1 項前段，罰金罰鍰提高標準條例
第1 條前段、廢止前罰金罰鍰提高標準條例第2 條，現行法規所
定貨幣單位折算新臺幣條例第2 條，判決如主文。
本案經檢察官乙○○到庭執行職務。
中　　華　　民　　國　　96　　年　　5 　　月　　31　　日
                刑事第四庭  審判長  法　官  何秀燕
                                    法  官  吳金芳
                                    法  官  林揚奇
以上正本證明與原本無異。
如不服本判決，應於收受送達後10日內向本院提出上訴書狀。
中　　華　　民　　國　　96　　年　　5 　　月　　31　　日
                                    書記官  于耀文
附錄本案判決論罪科刑法條全文：
動產擔保交易法第38條
動產擔保交易之債務人，意圖不法之利益，將標的物遷移、出賣
、出質、移轉、抵押或為其他處分，致生損害債權人者，處3年
以下有期徒刑、拘役或科或併科6,000元以下之罰金。
